臺灣桃園地方法院民事簡易判決   
111年度桃簡字第714號
原      告  趙克毅
被      告  國防部政治作戰局（即國有土地管理機關）

法定代理人  簡士偉
訴訟代理人  陳易弘
被      告  趙克偉
            趙克恩
            趙克賜

            趙克裕
            趙克慶
            趙淑慧

            邱福地

            財政部國有財產署（即國有土地管理機關）

上  一  人
法定代理人  曾國基
被      告  陳勳謙

            陳勲錦
            陳勲銘
            陳芬珠
            桃園市大溪區公所（即桃園市有土地管理機關）

法定代理人  陳聖義
訴訟代理人  韓弘奇
被      告  陳鋒舟
            趙揚桐
            趙揚坪
            趙承朝
            鄭美香
上列當事人間分割共有物事件，本院於民國111年5月27日言詞辯
論終結，判決如下：
    主  文
附表一所示當事人共有如該附表所示土地應予變價分割，所得價
金由該附表所示當事人依該附表「價金分配比例」欄所示比例分
配。
附表二所示當事人共有如該附表所示土地應予變價分割，所得價
金由該附表所示當事人依該附表「價金分配比例」欄所示比例分
配。
訴訟費用由兩造依附表三所示比例負擔。
    事實及理由
一、被告趙克偉、趙克恩、趙克賜、趙克裕、趙克慶、趙淑慧、
    邱福地、財政部國有財產署、陳勳謙、陳勲錦、陳勲銘、陳
    芬珠、陳鋒舟、趙揚桐、趙揚坪、趙承朝、鄭美香經合法通
    知，無正當理由未於言詞辯論期日到場，核無民事訴訟法第
    386條各款所列情形，爰依同法第436條第2項、第385條第1
    項前段規定，依原告聲請，由其一造辯論而為判決。
二、原告主張：兩造為附表一、二所示土地（下合稱系爭土地）
    共有人，各人應有部分如各該附表所示，系爭土地無因物之
    使用目的不能分割情事，且兩造無不為分割之約定，亦無法
    就分割方法達成協議，爰依民法第823條第1項、第824條第2
     項規定請求裁判分割系爭土地等語。並聲明：如主文第1、
    2
　　項所示。
三、被告答辯：
  ㈠國防部政治作戰局辯以：系爭土地面積小，形狀狹長、不規
    則，原物分配顯有困難，同意變價分割等語。
  ㈡桃園市大溪區公所辯以：對分割方法無意見，請法院依法審
    酌等語。
  ㈢其餘被告未於言詞辯論期日到場，亦未提出書狀為何聲明或
    陳述。
四、得心證之理由
  ㈠按各共有人，除法令另有規定外，得隨時請求分割共有物。
    但因物之使用目的不能分割或契約訂有不分割之期限者，不
    在此限；分割之方法不能協議決定者，法院得因任何共有人
    之請求，命為下列之分配：1.以原物分配於各共有人。但各
    共有人均受原物之分配顯有困難者，得將原物分配於部分共
    有人、2.原物分配顯有困難時，得變賣共有物，以價金分配
    於各共有人；或以原物之一部分分配於各共有人，他部分變
    賣，以價金分配於各共有人，民法第823條第1項、民法第82
    4條第2項分別定有明文。經查，系爭土地為兩造共有，應有
    部分各如附表一、二所示乙節，有土地登記謄本在卷可參，
    且系爭土地並無不能分割之情事，兩造亦無訂立不分割之特
    約，亦無因物之使用目的不能分割之情形，況除國防部政治
    作戰局及桃園市大溪區公所外，其餘被告於言詞辯論期日均
    未到場，亦未提出書狀為陳述，足見兩造就分割之方法顯無
    達成協議之可能，故原告訴請裁判分割系爭土地，即無不合
    ，應予准許。
  ㈡另按定共有物分割之方法，不受共有人主張之拘束，但仍應
    斟酌當事人之聲明、共有物之使用情形、共有物之性質及價
    值、經濟效用及公共利益、各共有人之利害關係、全體或多
    數共有人利益等因素，並兼顧公平之原則而為適當之分割（
    最高法院90年度台上字第1607號、94年度台上字第1768號、
    98年度台上字第2058號判決意旨參照）。查系爭土地形狀狹
    長，面積各僅4.44平方公尺、31.26平方公尺，共有人均多
    達10餘人，倘原物分割予各共有人，每人分得之面積均甚小
    ，有礙土地之正常使用，不符民法物權編充分發揮物之經濟
    價值之立法本旨。又本件並無共有人表示願分得全部土地再
    補償其他共有人，原告及擁有系爭土地應有部分1/2之國防
    部政治作戰局則均同意變價分割，桃園市大溪區公所對分割
    方案並無意見，是本院審酌上開各情，認不宜以原物分割，
    或將原物單獨分配為其中一共有人所有而對未取得共有物之
    共有人以價金補償之方式分割，而宜採行變價分割，不僅得
    使系爭土地參與市場上之價格競爭，再由共有人按應有部分
    取得價金，亦能一次性解決共有之狀態，且各共有人仍得在
    拍賣程序中決定是否行使優先承買權，對全體共有人而言，
    應屬有利之分割方式。
五、綜上所述，原告依民法第823條第1項、第824條第2項規定，
    請求裁判分割系爭土地，於法有據，應予准許，且本院斟酌
    系爭土地之形狀、面積大小、經濟效用及各共有人之意願等
    因素後，爰採如主文第1、2項所示之方案分割。又分割共有
    物之訴，核其性質，兩造本可互換地位，原告提起本件訴訟
    於法雖屬有據，然被告之應訴乃法律規定不得不然，其所為
    抗辯為伸張或防衛權利所必要，且本件分割結果，全體共有
    人均蒙其利，是本件訴訟費用應由兩造各依附表三所示比例
    分擔，始為公允，爰酌定訴訟費用負擔之方式如主文第3項
    所示。
六、據上論結，本件原告之訴為有理由，依民事訴訟法第80條之
    1、第85條第1項但書，判決如主文。
中　　華　　民　　國　　111 　年　　6 　　月　　13　　日
                      桃園簡易庭  法  官  魏于傑
以上為正本係照原本作成。
如不服本判決，應於送達後20日內，向本院提出上訴狀並表明上
訴理由，如於本判決宣示後送達前提起上訴者，應於判決送達後
20日內補提上訴理由書（須附繕本）。
如委任律師提起上訴者，應一併繳納上訴審裁判費。   
中　　華　　民　　國　  111 　年　  6 　　月　　13  　日
                              書記官  黃文琪

附表一   分割標的：桃園市○○區○○段0000地號土地   共有人 應有部分比例 價金分配比例 趙克毅 1/72 同左 中華民國 管理機關：國防部政治作戰局 1/2 同左 趙克偉 91/7200 同左 趙克恩 1/60 同左 趙克賜 1/72 同左 趙克裕 1/72 同左 趙克慶 1/72 同左 趙淑慧 1/72 同左 邱福地 111/800 同左 中華民國 管理機關：財政部國有財產署 1/40 同左 陳勳謙 1/32 同左 陳錦 1/32 同左 陳銘 1/32 同左 陳芬珠 1/32 同左 桃園市 管理機關：大溪區公所 4/40 同左 陳鋒舟 1/80 同左 

附表二   分割標的：桃園市○○區○○段0000地號土地   共有人 應有部分比例 價金分配比例 趙克毅 1/72 同左 中華民國 管理機關：國防部政治作戰局 1/2 同左 趙克偉 91/7200 同左 趙克恩 1/60 同左 趙克賜 1/72 同左 趙克裕 1/72 同左 趙克慶 1/72 同左 趙淑慧 1/72 同左 邱福地 111/800 同左 趙揚桐 1/24 同左 趙揚坪 1/24 同左 趙承朝 1/24 同左 陳勳謙 1/32 同左 陳錦 1/32 同左 陳銘 9/320 同左 陳芬珠 1/32 同左 鄭美香 1/320 同左 陳鋒舟 1/80 同左 

附表三  共有人 訴訟費用負擔比例 趙克毅 1/72 中華民國 管理機關：國防部政治作戰局 1/2 趙克偉 91/7200 趙克恩 1/60 趙克賜 1/72 趙克裕 1/72 趙克慶 1/72 趙淑慧 1/72 邱福地 111/800 中華民國 管理機關：財政部國有財產署 3/1000 陳勳謙 1/32 陳錦 1/32 陳銘 114/4000 陳芬珠 1/32 桃園市 管理機關：桃園市大溪區公所 3/250 陳鋒舟 1/80 趙揚桐 11/300 趙揚坪 11/300 趙承朝 11/300 鄭美香 11/4000